【裁判字號】    98,上易,2424
【裁判日期】    990209
【裁判案由】    傷害
【裁判全文】
臺灣高等法院刑事判決                98年度上易字第2424號
上  訴  人    臺灣臺北地方法院檢察署檢察官
被      告    甲○○○○○ ○○○○○○ ○○○○○○  英國籍
上列上訴人因被告傷害案件，不服臺灣臺北地方法院98年度易字
第616號，中華民國98年8月25日第一審判決（起訴案號：臺灣臺
北地方法院檢察署98年度偵字第185號），提起上訴，本院判決
如下：
    主  文
上訴駁回。
    事  實
一、NASHID HISHAM NASSAN因懷疑友人RICHINS STEVEN JOHN在
    外散佈誹謗其名譽之言詞，素有怨隙，其於民國（下同）97
    年8月28日凌晨1點多經過臺北市○○○路與金山南路口時，
    恰遇RICHINS STEVEN JOHN準備通過金山南路，立即追趕上
    前，RICHINS STEVEN JOHN見狀快速進入和平東路與金山南
    路口之7-11超商內躲避，NASHID HISHAM NASSAN亦隨之進入
    該超商，並於尋得RICHINS STEVEN JOHN後，基於傷害之犯
    意，徒手毆打RICHINS STEVEN JOHN多次，致RICHINS STEV
    EN JOHN受有前額擦傷3×1.5公分、眉間撕裂傷1×0.5公分
    、右下眼眶瘀傷4×1公分、前頸擦傷10×4公分、右肘瘀傷
    7×3公分、後腦枕部擦傷6×4公分1處、7×1公分1處、左肘
    瘀傷0.5×0.5公分等傷害。
二、案經RICHINS STEVEN JOHN訴由臺北市政府警察局大安分局
    報請臺灣臺北地方法院檢察署檢察官偵查起訴。
    理  由
一、程序部分：
（一）被告以外之人於審判外之言詞或書面陳述，除法律有規定
      者外，不得作為證據，刑事訴訟法第159條第1項固有明文
      ；惟被告以外之人於審判外之陳述，雖不符同法第15 9條
      之1至之4規定，而經當事人於審判程序同意作為證據，法
      院審酌該言詞陳述或書面陳述作成時之情況，認為適當者
      ，亦得為證據。又當事人、代理人或辯護人於法院調查證
      據時，知有第159條第1項不得為證據之情形，而未於言詞
      辯論終結前聲明異議者，視為有前項之同意，同法第159
      條之5亦定有明文。本件公訴人及被告甲○○○○○ ○○○○○○ ○○
      ○○○○於原審準備程序及審判程序中對於所引用之傳聞證據
      之證據能力，均表示沒有爭執，且迄於本院言詞辯論終結
      前公訴人亦未聲明異議（被告部分經本院合法通知未到庭
      ，詳後述）。經審酌本院所引用之傳聞證據作成時之情況
      ，核無違法取證或其他瑕疵，認為以之作為證據為適當，
      均得做為證據。
（二）被告於97年11月7日警員詢問時，由通譯陳錦寬在場翻譯
      ，並於筆錄後方蓋用職章，被告以其無法閱覽筆錄為由，
      拒絕簽名；於98年1月16日檢察官訊問時，亦由通譯陳錦
      寬具結後在場翻譯，並於筆錄後方簽名，被告則以其沒有
      看到告訴人，無法知道告訴人之想法為由，拒絕簽名等情
      ，有97年11月7日調查筆錄、98年1月16日訊問筆錄等附卷
      可稽，被告辯稱通譯未簽名，前述筆錄不得作為證據云云
      ，與事實不符，自無可取。被告於警詢及檢察官訊問時之
      供述，自有證據能力。
二、認定事實所憑之證據及理由：
（一）被告甲○○○○○ ○○○○○○ ○○○○○○雖坦承於前述時間、地點，動
      手毆打告訴人RICHINS STEVEN JOHN之事實（原審卷第25
      頁），但否認告訴人受有診斷證明書上所載傷勢，於原審
      辯稱：(1)從不同角度拍攝之錄影光碟，怎麼可能拍出相同
      之內容，又其不記得光碟中打電話報警的人當天在場，檢
      察官提示的照片是另外一個人，其高度質疑那些錄影光碟
      不是案發當天拍攝，且被動過手腳，(2)勘驗錄影光碟不應
      該由法官提出看法，應該由檢察官來做，(3)法院勘驗時將
      聲音關掉，但筆錄有記云云，惟查：
（二）惟查：
  １、告訴人於97年8月28日凌晨1點26分經119通報，由救護車
      載往國防醫學院三軍總醫院（下稱三軍總醫院）就診，經
      該院醫師診斷後，認告訴人受有前額擦傷3×1.5公分、眉
      間撕裂傷1×0.5公分、右下眼眶瘀傷4×1公分、前頸擦傷
      10×4 公分、右肘瘀傷7 ×3 公分、後腦枕部擦傷6 ×4
      公分1處 、7 ×1 公分1 處、左肘瘀傷0.5 ×0.5 公分傷
      害，該院醫師雖要求告訴人留院觀察，但告訴人堅持離院
      報警，遂於同日凌晨2 點30分左右，由其配偶朱素貞陪同
      離院等情，有三軍總醫院98年6月3日院三病歷字第098000
      8209號函檢送之臺北市政府消防局救護紀錄表、中文及英
      文診斷證明書、急診護理評估表、急診部外傷簡圖、自願
      出院志願書、急診醫護生命徵候紀錄等（見原審卷第61頁
      至第68頁），在卷可憑，堪認屬實，故告訴人確於97年8
      月28日凌晨1點多受有上揭傷害。
  ２、按法院或檢察官因調查證據及犯罪情形，得實施勘驗，刑
      事訴訟法第212條定有明文。據此，勘驗之主體為法院或
      檢察官。又審判中之勘驗，係由法院、審判長、受命法官
      憑其感官知覺之運用，觀察現時存在之物體狀態、或場所
      之一切情狀，就其接觸觀察所得，而依其心意，藉以發見
      證據，而為判斷犯罪情形之調查證據方法，最高法院著有
      95年度臺上字第5148號判決意旨可參，被告爭執勘驗應由
      檢察官為之，自屬無據。又經原審當庭播放和平東路與金
      山南路口7-11超商97年8月28日凌晨之監視光碟，勘驗結
      果如下：
    (1)便利商店門外（此段畫面均無聲音）
      09：08 ～ 09:13
      被告（畫面右方，黑人，光頭、著深藍色上衣、黑色長褲
      、白色球鞋）及告訴人（畫面左方，白人，著黑色鞋、黑
      色短袖上衣及灰色長褲）均有奔跑狀，出現於騎樓，被告
      在後方追打告訴人，二人先後奔往7-11超商方向，告訴人
      在奔跑時撞倒一輛停於店門口之腳踏車，當告訴人甫跨入
      店門內時，被告伸出手往告訴人背部推去，但沒抓到告訴
      人，告訴人進入店內後，被告面向店內，腳跨於店門口階
      梯上，雙手似往前推一下後，走進店內。
    (2)便利商店內櫃檯前方
      08：42
      店門外發出一聲"砰"之聲響。
      08：43 ～ 09：10
      店門外傳來用英語之爭執聲。
     （get off me？...what to do that？...you get away
      from me right now!...)
      09：11～09：13
      告訴人臉朝向店門，後退進入店內，雙手舉起微屈，似擺
      出防禦姿勢，被告繼而進入店內。
      09：14 ～ 09：21
      被告舉起右手，手指往店外指，示意告訴人到店外，告訴
      人面對被告搖頭，繼續往店內退後幾步，然後轉身向畫面
      左方商品架左邊走道走去，被告隨即跟著告訴人行進方向
      走去，繼而告訴人於畫面中消失。
      09：22 ～ 09：35
      被告經過畫面左方商品架前時，即屈膝作小跑步動作衝向
      該商品架左邊走道，被告背對著畫面，時有擺動手臂及退
      後之動作，並於09：33時有彎腰下去，然後起身，櫃檯內
      店員拿起話筒通報說明該店位於何處、發生什麼情況，並
      問要不要打119，之後被告由畫面左方商品架之左邊走道
      走出。
    (3)便利商店內中間商品架左方走道（此段畫面均無聲音）
      08：05 ～ 08：33
      被告由店門口走進來，往中間之商品架左方走道走進店內
      ，消失於畫面，繼而從該走道往店門外離去。
      08：34 ～ 09：10
      陸續有顧客進出店內。
      09：11 ～ 09：38
      告訴人出現於店門口處，面向店門口，不時揮舞著雙手，
      作出往外推的動作，並邊往店內後退。被告隨之出現於店
      門口處，面向告訴人，舉起右手往店外比，此時告訴人又
      更往店內退幾步，並往畫面右上方冷藏櫃區退去，停留在
      冷藏櫃區○○○道。而被告背對著店門口，往店門口退後
      幾步，於09：23時，突然衝往告訴人站立之處，舉起手朝
      告訴人毆打，告訴人因而低下頭、彎下身，被告於告訴人
      將身體挺直後，又揮手朝告訴人毆打，告訴人復微彎身體
      ，並將右手弓起，狀似抵擋，並往冷藏櫃前方走道後方退
      去，被告則趨步向前，繼續朝告訴人揮拳，告訴人雙手抱
      著腹部而身體微彎，被告進而將告訴人往地面推去，告訴
      人遂消失於畫面，被告往櫃檯方向走幾步後，突然回頭，
      彎腰停留片刻，始起身走出店外。
  ３、證人即告訴人於原審審理時結證稱：「當天晚上，我從師
      大附近一家酒吧出來，想要去另外一家酒吧，在我過馬路
      要去和平東路時，轉角有一家7-11便利商店，那就是我看
      到被告的地方，那也是他攻擊我的地方。當時我是在和平
      東路上，要通過金山南路時，那時燈號是綠的，我走過3
      分之1時，我看到被告，被告也看到我，因為我之前曾經
      被被告攻擊過，所以我心想我要跑到7-11，如果被告攻擊
      我，至少有攝影機記下這一切。就在我嘗試要跑到7-11的
      路上，被告攔住我，指控我說是我打電話給警察的，當時
      人很多，雖然被告試著攔截我，但是我還是繞過他，但是
      我感覺他想推我到馬路比較暗的那一邊，後來我有繞過他
      跑到7-11。」、「在十字路口雖然彼此有拉扯，但是我當
      時沒有受傷，所以我身上的傷不是在十字路口所造成的。
      」等語，被告亦不否認2人係於和平東路與金山南路口前
      相遇，參以前述勘驗結果可知，被告於該7-11超商門口騎
      樓，即在後追打告訴人，告訴人雖進入7-11超商店內躲避
      ，被告仍不放棄，於要求告訴人離開該超商未果後，進入
      店內尋找告訴人蹤跡，並於發現告訴人在冷藏櫃區○○○
      道後，以小跑步衝上前，接續揮拳毆打告訴人，告訴人則
      一再屈身躲避，舉手抵擋，及至告訴人倒地，被告始中止
      攻擊行為，此段期間至少長達10秒以上，足認被告有接續
      毆打告訴人之傷害犯行明確。又告訴人係於97年8月28日
      凌晨1點26分由救護車載往院三軍總醫院就診，經該院醫
      師診斷後，即判定告訴人受有前述傷害，期間並未前往其
      他處所，參以被告之毆打行為長達10秒以上，足認告訴人
      所受傷害，均係遭被告於97年8月28日凌晨1點多，在7-11
      超商店內毆打所致等情屬實。況被告於警詢時坦承有毆打
      告訴人之事實（偵卷第9頁）；於檢察官訊問時，除坦承
      有徒手毆打告訴人頭部、臉部、手臂等部位，及告訴人所
      受事實欄所列傷害均為其造成外，並強調其坦承傷害行為
      ，否認侵占手機犯行（侵占部分業據檢察官為不起訴處分
      ，同卷第60頁）。其於原審審理時更異前詞，否認告訴人
      前述傷害為其造成之辯解，顯屬卸責之詞，不足採信，且
      告訴人所受傷勢確係被告之傷害行為造成等事實，已詳述
      前，被告雖曾於原審聲請傳喚為告訴人診斷之醫師，已無
      必要，附此敘明。
  ４、由前述勘驗結果可知，除上述勘驗筆錄(2)部分外，其餘檔
      案並無聲音，業據原審記載於筆錄，被告質疑原審關閉聲
      音，顯屬臆測。又前述(2)、(3)之錄影畫面，乃臺北市○○
      ○路與金山南路口之7-11超商店內不同位置之錄影器材，
      於同一時間所錄製，除角度不同外，所拍攝到之事件過程
      ，自屬一致；且被告於該7-11超商店內毆打告訴人之行為
      ，係屬偶發，殊難想像另有其他過程完全一致之攻擊事件
      ，被告空言錄影光碟不是案發當天拍攝，且被動過手腳云
      云，均屬無稽。
  ５、綜合以上證據，本件被告傷害犯行，事證明確，應依法論
      科。
三、論罪科刑之依據：核被告所為，係犯刑法第277條第1項傷害
    罪。
四、原審以被告犯罪明確，而適用刑法第277條第1項、第41條第
    1項前段、刑法施行法第1條之1，並審酌被告犯後雖曾承認
    毆打告訴人之行為，且一再具狀表達悔意。但其僅因偶遇告
    訴人，即緊追入超商，對之大肆揮拳，行徑囂張，且告訴人
    所受傷勢亦非輕微；而其於審理中不僅一再爭執告訴人之受
    傷情形，未見其對告訴人所受傷害，有何懺悔之心，且一再
    執語言障礙，阻撓訴訟程序之進行，經原審改定另位特約
    通譯為其翻譯，並依職權調閱告訴人之英文診斷證明書及病
    歷資料供其閱覽，竭力保障其訴訟上權利，其仍動輒以自行
    編造之不實事項爭執，態度不佳等一切情狀，判處拘役59日
    ，並諭知如易科罰金以新臺幣（下同）1000元折算1日之折
    算標準。經核原判決上開認事用法，洵無違誤，量刑亦屬妥
    適。檢察官循告訴人狀請上訴意旨以：被告之行為致告訴人
    身心受創甚深，且因恐被告再為傷害行為而搬遷並辭去工作
    ，原審量刑過輕，輕縱被告，實難收懲儆之效云云。然查，
    關於刑之量定，係法院得本於職權自由裁量之事項，倘其未
    有逾越法律所規定之範圍，或濫用其權限，即不得任意指摘
    為違法。經查，原審就被告所犯之罪，在量刑部分，已斟酌
    被告之品行、犯罪動機、手段，其所生之損害等一切情狀，
    而於理由中說明，已為具體審酌，另查被告犯後於審理時雖
    曾坦承犯行，但犯罪後態度不佳，未賠償告訴人或對傷害告
    訴人行為表示悔意，原審判處拘役59日，並諭知如易科罰金
    以1000元折算1日，而未宣告有期徒刑，經核尚無不當。原
    判決之量刑並無明顯失出，公訴人前開上訴意旨，尚難認為
    有理由，應予駁回。
五、被告經合法傳喚，無正當之理由不到庭，爰不待其陳述，逕
    行判決。
據上論斷，應依刑事訴訟法第368條、第371條，判決如主文。
本案經檢察官壽勤偉到庭執行職務。
中    華    民    國    99    年    2     月    9    日
                  刑事第五庭 審判長法  官  高明哲
                                   法  官  林洲富
                                   法  官  高玉舜
以上正本證明與原本無異。
不得上訴。
                                   書記官  許雅淩
中    華    民    國    99    年    2     月    9     日
附錄：本案論罪科刑法條全文
中華民國刑法第277條第1項
傷害人之身體或健康者，處3年以下有期徒刑、拘役或1千元以下
罰金。


司法院資訊處製作；財團法人民間司法改革基金會備份。
